【裁判字號】    90,易,2789
【裁判日期】    901218
【裁判案由】    傷害
【裁判全文】
臺灣板橋地方法院刑事判決                         九十年度易字第二七八九號
    公訴人   臺灣板橋地方法院檢察署檢察官
    被  告   丁○○
             丙○○
             甲○○
右列被告等因傷害案件，經檢察官提起公訴（九十年度偵字第二五五０號、第一二一
一０號），本院判決如左：
    主    文
丁○○共同傷害人之身體，處有期徒刑貳月，如易科罰金，以參佰元折算壹日。
丙○○、甲○○共同傷害人之身體，均累犯，各處有期徒刑參月，如易科罰金，均以
參佰元折算壹日。破酒瓶壹只沒收。
    事    實
一、丙○○前於民國八十六年十二月一日因賭博案件，經本院判處有期徒刑二月，於
    同年十二月二十六日確定，嗣於八十七年一月二十二日易科罰金執行完畢。甲○○前於八十七年五月二十日因傷害案件，經本院判處有期徒刑七月，於同年七月
    二十四日確定，嗣於八十八年三月三日執行完畢。二人竟均不知悔改，復於九十
    年一月二十三日凌晨三時三十分許，相偕在臺北縣三重市○○○路六十八號三樓
    「好樂迪ＫＴＶ」第三０二包廂內飲酒唱歌消費時，因丁○○當時亦與友人在該
    ＫＴＶ內消費，而稍早約凌晨三時許，丁○○在該ＫＴＶ廁所門口遭不詳姓名年
    籍之人毆打，於結帳準備離去之際心有未甘，又與二不詳姓名年籍成年友人回該
    ＫＴＶ三樓尋找毆打伊之人，尋至第三０二包廂時，誤以丙○○、甲○○即係先
    前毆打伊之人，雙方一言不合，丁○○與二名友人；丙○○則與甲○○，竟分別
    共同同基於普通傷害對方之犯意，出手互毆，丙○○更進而將桌上飲用之清酒酒
    瓶敲破，持破酒瓶刺向丁○○，致丁○○因此受有左臉嘴唇裂傷五×二×一公分
    、十×一×一公分、三×０．五×０．五公分複雜性撕裂傷之傷害，丙○○亦因
    此受有下唇挫傷、瘀傷之傷害。
二、案經丁○○、丙○○分別訴由臺北縣警察局三重分局移送臺灣板橋地方法院檢察
    署檢察官偵查起訴。
    理    由
一、訊據被告丁○○、丙○○、甲○○三人對彼等於前揭時地酒後發生爭執衝突之事
    實，固坦承不諱，惟均矢口否認有何傷害對方之犯行。被告丁○○辯稱：伊於當
    日凌晨零時許與伊兄劉士逢、妹劉芮予及友人十餘人至好樂迪ＫＴＶ唱歌，凌晨
    三時許伊去上廁所，在廁所門口突遭不認識之七、八人無故毆打，當時被告丙○○、甲○○二人不在其內，ＫＴＶ服務生有來阻止，伊兄並打電話報警，嗣伊為
    免事端便買單離開，下樓後未看見伊妹，又上樓尋找，找到被告丙○○、甲○○
    二人所在之包廂時，丙○○、甲○○二人便突然衝過來毆打伊，一人拿酒瓶，一
    人不知拿什麼東西追打伊，伊未毆打丙○○、甲○○二人云云。被告丙○○辯稱
    ：當時伊與甲○○二人在該ＫＴＶ三０二號包廂內飲酒唱歌，見被告丁○○與不
    詳之人一間一間包廂找人，至伊包廂時，便聽見有人說就是他們二人云云，便有
    三人，包括丁○○在內，衝進包廂毆打伊及甲○○，丁○○第一個衝進來朝甲○○打，混亂中伊嘴巴被打破，才拿月桂冠之清酒酒瓶還手，刺到丁○○，嗣警察
    到場時伊已將該酒瓶交給店內服務生，該ＫＴＶ包廂隔間玻璃係透明的，當天伊
    二人喝一大瓶月桂冠云云。被告甲○○辯稱：當天伊與丙○○去該ＫＴＶ唱歌，
    嗣見包廂外有人打架，並見丁○○一間一間包廂找人，至伊包廂時便說就是他們
    ，便有一群人衝進來毆打伊與丙○○，伊未拿東西還手，伊頭部及脖子紅腫，未
    去驗傷云云。
二、然查前揭事實，業據被告丁○○、丙○○、甲○○三人分別於警訊時及偵查中互
    指遭對方毆打之情節甚明。又雙方因互毆結果，被告丁○○因此受有左臉嘴唇裂
    傷五×二×一公分、十×一×一公分、三×０．五×０．五公分複雜性撕裂傷之
    傷害，有祐民綜合醫院於九十年一月二十三日出具之驗傷診斷書一紙附卷可稽。
    而被告丙○○亦因此受有下唇挫傷、瘀傷之傷害，有臺北縣立三重醫院同年一月
    二十三日出具之甲種驗傷診斷書一紙在卷足憑。此外復有被告丙○○持以刺傷被
    告丁○○所用之破酒瓶一只扣案可資佐證。
三、次查證人即被告丁○○之妹劉芮予於警訊時及偵審中證稱：當日伊與兄丁○○及
    友人七、八人至該ＫＴＶ唱歌，在三０九號包廂，嗣伊兄丁○○去上廁，回來時
    稱去廁所有與人起衝突遭人毆打，脖子有紅紅的痕跡，至凌晨三點半左右伊去結
    帳，丁○○與朋友先下樓，沒看到伊，丁○○便又上樓來找伊，伊有叫丁○○，
    但丁○○沒聽見，伊見到丁○○逐一往包廂裡看，服務生過來說不要打擾別人，
    之後便見到被告丙○○、甲○○出來與丁○○衝突，當時僅有丁○○一人，其他
    朋友在樓下，有看到被告拿酒瓶打丁○○，伊便去叫服務生，然後與丁○○跑下
    樓去，警察來以後，伊有與警察上樓，後來警察在樓下抓錯人送至警局，警察第
    一次到現場時，丁○○已與丙○○等衝突過，丁○○被送去醫院，後來伊再報警
    ，警察第二次來再帶警察上樓，當時看到陳朝榮與甲○○二人有拿滅火器，只有
    丙○○二人打丁○○，沒有其他人打等語（見偵查卷第十二頁、第三十五頁背面
    、本院九十年九月四日訊問筆錄）。雖證人劉芮予就是否尚有丁○○之不詳姓名
    友人二人參與互毆一節，與被告丙○○、甲○○所供顯有出入，然就被告丁○○
    確實有與被告丙○○、甲○○衝突之事實則一。
四、又查證人即至現場處理之員警乙○○於偵查中及本院調查時結證稱：當天伊先後
    去該ＫＴＶ二趟，第一次於巡邏時接獲通知該處有人打架，便與同事二人過去，
    大約事發十分鐘左右，有在該ＫＴＶ樓下帶一少年回警局了解，第一次未上樓，
    亦未看到被告三人。隔沒多久又接到報案，第二度前往現場，有與被告丁○○之
    兄及妹上該ＫＴＶ三樓，一出電梯看見被告丙○○與甲○○二人正好出來，未注
    意二人手上有無拿東西，伊第二次去現場時，丁○○已被送去醫院，其兄及妹稱
    丁○○係遭丙○○、甲○○二人毆打，現場服務生將一破酒瓶交給伊，伊並向店
    方索取監視錄影帶，但伊未目睹打架過程等語（見偵查卷第三十九頁背面、本院
    九十年九月四日訊問筆錄）。
五、再查扣案由員警在現場取得之監視錄影帶一捲，偵查中經檢察官播放勘驗，並無
    法清晰看出鬥毆過程，業經檢察官記明在卷（見偵查卷第三十八頁），自無法以
    之作為本案之佐證。
六、按正當防衛係對於現在不正之侵害防衛自己或他人之權利者而言，口角互毆彼此
    成傷，不能證人何人先行侵害，自不得主張正當防衛。又正當防衛以對於現在不
    法之侵害為要件，防衛過當，尤以有防衛權為前提，至彼此互毆，必一方初無傷
    害之行為，因排除對方之不法侵害而加以還擊，始屬正當防衛，有最高法院十七
    年上字第六八六號判例、八十八年臺上字第四四一一號判決意旨可參。本案業經
    被告三人於警訊時及偵審中互指於前揭時地遭對方毆打之事實甚明，自難援引正
    當防衛阻卻彼等之違法行為。又被告丁○○於本院調查時復自承被告丙○○與甲○○並非當日稍早在該ＫＴＶ廁所門口毆打伊之人（見本院九十年九月四日訊問
    筆錄）。雙方既無宿怨，被告丁○○結帳後復返回該ＫＴＶ三樓，若其果真僅係
    單純尋找其妹，衡諸常情，被告丙○○與甲○○豈有在無任何理由之下突然出手
    毆打素不認識之被告丁○○之理。是本案顯係被告丁○○先前在該ＫＴＶ內遭不
    詳之人毆打後，心有未甘，復與不詳姓名之友人共三人返回店內欲尋找先前打伊
    之人，而誤認被告丙○○與甲○○即係先前毆打伊之人，雙方因而衝突互毆。至
    被告丁○○雖堅稱當時僅伊一人遭被告丙○○、甲○○毆打云云，而證人劉芮予
    係被告丁○○之妹，其證言亦附和丁○○，彼等僅陳述有利於己之事實，對不利
    於己之部分則避重就輕，避免遷累友人，要屬人情之常，惟尚不足以推翻已明確
    之前證。綜上所述，本件事證明確，被告三人之犯行均堪認定。
七、核被告丁○○、丙○○、甲○○三人所為，均係犯刑法第二百七十七條第一項之
    普通傷害罪。被告丁○○與二不詳姓名年籍成年友人間，被告丙○○與甲○○二
    人間，均有犯意之聯絡與行為之分擔，均為共同正犯。公訴意旨未論及被告丁○○與其二友人間之共犯關係，尚有疏漏。查被告丙○○前於八十六年十二月一日
    因賭博案件，經本院判處有期徒刑二月，於同年十二月二十六日確定，嗣於八十
    七年一月二十二日易科罰金執行完畢。被告甲○○前於八十七年五月二十日因傷
    害案件，經本院判處有期徒刑七月，於同年七月二十四日確定，嗣於八十八年三
    月三日執行完畢，有臺灣高等法院檢察署刑案紀錄簡覆表、及臺灣高等法院被告
    全國前案紀錄表在卷可查，彼二人均於刑之執行完畢後五年內再犯法定刑有期徒
    刑之本件罪名，均為累犯，均應依法加重其刑。爰審酌被告三人僅因誤會竟鬥毆
    成傷，彼等犯罪之動機、目的、手段、所生損害、犯罪後之態度，及迄未能以和
    平理性方式達成和解等一切情狀，分別量處如主文所示之刑，並均諭知易科罰金
    之折算標準，以示懲儆。
八、扣案之破酒瓶一只，原係被告陳朝榮、甲○○所購買至前開ＫＴＶ飲用之清酒酒
    瓶，嗣為被告丙○○敲破用來作為傷害被告丁○○之工具，係其所有供犯罪所用
    之物，依刑法第三十八條第一項第二款規定宣告沒收。
據上論斷，應依刑事訴訟法第二百九十九條第一項前段，刑法第二十八條、第二百七
十七條第一項、第四十七條、第四十一條第一項、第三十八條第一項第二款，罰金罰
鍰提高標準條例第一條前段、第二條判決如主文。
本案經檢察官李海龍到庭執行職務。
中      華      民      國      九  十    年    十  二   月   十  八    日
                                          臺灣板橋地方法院刑事第四庭
                                              法    官    談      虎
右正本證明與原本無異
如不服本判決應於送達後十日內向本院提出上訴狀
                                              書 記 官    陳  君  偉
中      華      民      國      九  十    年    十  二   月   十  八    日
參考法條：
刑法第二百七十七條第一項
  傷害人之身體或健康者，處三年以下有期徒刑，拘役或一千元以下罰金。


司法院資訊處製作；財團法人民間司法改革基金會備份。
